臺灣桃園地方法院刑事判決　　　　　 93年度交簡上字第105號
上　訴　人　臺灣桃園地方法院檢察署檢察官
被　　　告　乙○○　男　63歲（民國30年11月22日生）
上列上訴人因被告過失傷害案件，不服本院九十三年度壢交簡字
第九三０號中華民國九十三年十月二十一日第一審判決（聲請案
號：九十二年度偵字第一一六四三號），提起上訴，本院管轄之
第二審合議庭判決如下：
    主  文
上訴駁回。
    事  實
一、乙○○於民國九十二年六月三日十三時二十分許，駕駛車牌
    號碼ＫＨ—五四八一號自用小客車，沿桃園縣中壢市○○路
    四七六之一號旁巷道往市立殯儀館方向行駛，途經該巷道與
    中福路四七五巷之交岔路口時，本應注意行近無號誌交叉路
    口應減速慢行，而依當時天候晴、日間自然光線、路面狀態
    乾燥無缺陷、無障礙物、視距良好等情形，復無不能注意之
    情事，竟疏未注意減速慢行，即駕駛前開自用小客車駛進入
    該交叉路口，適有甲○○騎乘車牌號碼ＧＱＯ─九五一號重
    型機車，沿中福路四七五巷往內壢交流道方向行駛，於行經
    上開路口，亦疏於注意未讓右方車先行，因而煞避不及而撞
    擊乙○○所駕駛之自小客車左後方車輪後倒地，甲○○因此
    受有腹壁挫傷、左手指挫傷及其他多處表淺損傷、磨損或擦
    傷之傷害。乙○○於肇事後，停留於現場等候前來處理之警
    員，並於犯罪未發覺之前即向前來處理之桃園縣警察局交通
    隊中壢分隊警員林志中坦承車禍肇事並接受裁判。
二、案經甲○○訴由桃園縣政府警察局中壢分局報請臺灣桃園地
    方法院檢察署檢察官偵查起訴。
    理  由
一、訊據被告乙○○固坦承有於前開時、地駕駛車牌號碼ＫＨ—
    五四八一號自用小客車與甲○○所騎乘之車牌號碼ＧＱＯ─
    九五一號重型機車發生事故，惟否認有過失傷害犯行，辯稱
    ；伊通過路口時有查看左右來車，未見有車輛接近，伊才慢
    慢駛入路口，是告訴人之機車撞上伊車左後輪云云。經查：
（一）前開犯罪事實，業據告訴人甲○○於警詢中指述：伊當時
      沿著桃園縣中壢市○○路往內壢交流道方向行駛，伊當時
      車速約二十公里，後行經該縣市○○路四七五巷巷口時，
      被告突然從伊右手邊之巷子出來，伊來不及反應，且煞車
      不及就撞上被告，伊腹壁及左手指挫傷等語明確（見九十
      二年度偵字第一七八七一號卷第九頁），雖被告質疑告訴
      人車速頗快云云，然觀諸卷附交通事故現場圖及現場照片
      ，事故現場並無煞車痕跡，而告訴人機車倒地後之位置適
      正於事故路口，並無向他處偏移之情形，而被告自承警方
      繪測之現場圖與車禍現場情形相符，且現場未經移動等語
      （見同上偵查卷第六頁背面），果告訴人係如被告所稱以
      高速撞擊被告車身，則告訴人之機車於如此高速撞擊下，
      當會因反作用力而向外彈離，不致如事故現場所示倒臥原
      地，是被告所稱告訴人係以高速行駛至該處一節，自無可
      採。再佐以被告自承：伊沿桃園縣中壢市○○路四七六號
      之一往市立殯儀館方向行駛，車速僅二十公里，告訴人從
      伊左方而來等語（見同上偵查卷第二六頁），故以被告與
      告訴人行車時速均在二十公里之間，嗣後二車又相遇於前
      開路口，足見二車抵達前開路口之時點並無軒輊，則被告
      抵達前開路口前，告訴人亦應離路口處不遠，苟被告確有
      減速甚或停車確認左右來車，當不致無法發覺告訴人亦正
      欲通過前開路口，況於本案事故路口，於被告行向之正前
      方，亦設有反光凸面鏡供行經該處之車輛駕駛人觀看左右
      來車，被告之視線應無阻礙，若被告以之查看，實難想像
      竟無法察覺近在咫尺之告訴人車輛。又苟被告確曾減速查
      看，以其低於二十公里車速之狀況，豈會無法於看見告訴
      人車輛後即時煞停。故被告駕車行經前開路口時，並未減
      速至足以供己查看路口左右來車之情況下，即貿然駕車通
      過前開路口一節，至為灼然。
（二）按汽車行經無號誌之交岔路口時，應減速慢行，作隨時停
      車之準備，道路交通安全規則第九十三條第一項第二款定
      有明文。被告於本件事故發生時係沿桃園縣中壢市○○路
      四七六之一號旁巷道往市立殯儀館方向行駛，告訴人則係
      沿同縣市○○路四七五巷往內壢交流道方向行進，二車均
      係行駛於巷道一節，業據二人於警詢、檢察官偵查中陳述
      明確（見同上偵查卷第六頁、第九頁、第二六頁、九十二
      年度偵字第一一六四三號卷第一一頁），佐以卷附道路交
      通事故現場圖，足認被告與告訴人均為直行車，且二人行
      向呈垂直狀態，告訴人為左方車，被告為右方車。又被告
      與告訴人於事故前所行駛之巷道，並無號誌、分向設施，
      且未繪設車道線及快慢車道分隔線，事故位置為交叉路口
      一節，亦有道路交通事故調查報告表、道路交通事故現場
      圖各一份及現場照片十二張在卷可證，則被告駕車沿行經
      上開無號誌之交叉路口時，應減速慢行，做隨時停車之準
      備，且依當時天候晴、日間自然光線、路面狀態乾燥無缺
      陷、無障礙物、視距良好（有道路交通事故調查表可參）
      ，亦無不能注意之情形，被告竟疏未注意，致與當時未暫
      停讓右方車先行之甲○○發生擦撞，被告確有過失應堪認
      定。且臺灣省桃園縣區車輛行車事故鑑定委員會及臺灣省
      車輛行車事故覆議鑑定委員會鑑定本件肇事因素，均同此
      認定，有臺灣省桃園縣區車輛行車事故鑑定委員會九十三
      年四月九日府車鑑桃字第九三００五三號函、臺灣省車輛
      行車事故覆議鑑定委員會九十三年十月四日府覆議字第九
      三一０九八二號函及所附鑑定意見書在卷可參。而告訴人
      因本件車禍受有腹壁挫傷、左手指挫傷及其他多處表淺損
      傷、磨損或擦傷之傷害，亦有天晟醫院診斷證明書一份在
      卷可憑，是被告過失行為與告訴人之傷害間具有相當因果
      關係。雖告訴人甲○○駕駛機車行經無號誌之交叉路口，
      未暫停讓右方之被告所駕車輛先行與有過失，然不能因告
      訴人之與有過失而減免被告罪責。本件事證明確，被告犯
      行堪以認定。
（三）末查，被告於本件事故發生時所行駛之路段為單行道，而
      告訴人與被告並非行駛於同向或對向車道，二車行向呈垂
      直一節，業已論述如前，故本件並無告訴人所指被告有逆
      向之情形，而告訴人與被告並非行駛於同向或對向車道，
      被告是否靠右行駛，與本件事故之發生並無關聯，況本件
      告訴人於警詢時業已自承係伊因煞避不及而撞擊被告車身
      等語（見理由欄一），再觀諸卷附車損照片，告訴人所騎
      乘機車受損部位為車頭，被告所駕汽車係左後輪受損，且
      依事故現場照片所示，告訴人於事故後機車車身係向右傾
      倒，則苟係位於右方之被告車輛撞擊位於左方之告訴人機
      車，告訴人之機車於右側受力後，應向左側傾倒，當無以
      右側車身著地之可能，故告訴人之車頭撞擊被告車身一節
      ，應可認定。按車輛行至無號誌或號誌故障而無交通警察
      指揮之交岔路口，支線道車應暫停讓幹線道車先行。未劃
      分幹、支線或同為幹線道或支線道者，轉彎車應暫停讓直
      行車先行；如同為直行車或轉彎車者，左方車應暫停讓右
      方車先行，道路交通安全規則第一百零二條第一項第二款
      亦定有明文，是告訴人行經無號誌交叉路口，應依前開規
      定暫停並禮讓右方車即被告所駕車輛先行，且於二人車速
      相當之情形下，告訴人抵達前開路口時，被告亦應在其附
      近，告訴人當不致未發現被告車輛，而告訴人竟未暫停禮
      讓他車即逕行通過路口，而致二車發生擦撞，告訴人亦有
      過失甚明。
二、核被告所為，係犯刑法第二百八十四條第一項前段之過失傷
    害罪。又被告於肇事後停留於現場等候，且在有偵查權限之
    警察機關尚未發覺犯罪前，主動向據報前來處理之桃園縣警
    察局交通隊中壢分隊警員林志中坦承肇事，接受裁判，業據
    證人林志中證述明確，被告對於未發覺之罪自首而受裁判，
    應依刑法第六十二條前段之規定減輕其刑。原審以被告過失
    傷害犯行明確，依刑事訴訟法第四百四十九條第一項，刑法
    第二百八十四條第一項前段、第六十二條前段、第四十一條
    第一項前段，罰金罰鍰提高標準條例第一條前段、第二條，
    判處拘役五十日，並諭知如易科罰金，以三百元折算一日，
    認事用法，核無不合，量刑亦屬妥適，自應予維持。上訴意
    旨雖認告訴人於本件事故並無過失，然告訴人確有過失等情
    ，業經論述如上，上訴人所指原審判決不當，其求予撤銷改
    判，並無理由，應予駁回。
據上論斷，應依刑事訴訟法四百五十五條之一第一項、第三項、
第三百六十八條，判決如主文。
中　　華　　民　　國　　94　　年　　1 　　月　　31　　日
                              臺灣桃園地方法院刑事第九庭
                                  審判長法  官  林明洲
                                        法  官  黃斯偉
                                        法  官  何燕蓉
上列正本證明與原本無異。
本件不得上訴。
                                        書記官  李雅怡
中　　華　　民　　國　　94　　年　　1 　　月　　31　　日
